臺灣新竹地方法院刑事判決　　　　　　　 99年度訴字第283號
公　訴　人　臺灣新竹地方法院檢察署檢察官
被　　　告　詹翔升
選任辯護人　彭成翔律師
　　　　　　宋重和律師
　　　　　　廖國欽律師
上列被告因槍砲彈藥刀械管制條例案件，經檢察官提起公訴（99
年度偵字第5807號），本院判決如下：
    主  文
詹翔升犯非法寄藏可發射子彈具殺傷力之仿造霰彈槍罪，處有期
徒刑肆年陸月，併科罰金新臺幣拾萬元，罰金如易服勞役，以新
臺幣壹仟元折算壹日。扣案如附表所示槍、彈均沒收。
    事  實
一、詹翔升明知可發射子彈具有殺傷力之仿造槍枝、具有殺傷力
    子彈均為槍砲彈藥刀械管制條例所管制之物品，未經主管機
    關許可，均不得持有、寄藏，竟於民國99年7月27日上午8時
    許，在新竹縣新豐鄉○○路某處，受張滿榮（另經檢察官偵
    辦中）所託，保管附表所示仿中共霰彈槍製造之仿造霰彈槍
    （槍枝管制編號0000000000）1 枝、口徑12 GAUGE之制式霰
    彈25顆（已試射9 顆），並應允幫張滿榮以上開槍彈質押借
    款，詹翔升即未經許可而收受上開槍彈、代為保管，並將槍
    彈攜至新竹縣湖口鄉○○○街65號民宅內找尋友人，迄至同
    日即99年7 月27日中午12時20分許，詹翔升雙手環抱內裝上
    開仿造霰彈槍1 枝之網球拍袋、肩背內有紙盒裝上開制式霰
    彈25顆之斜背包，走出新竹縣湖口鄉○○○街65號後門之工
    業二路路段，為接獲線報而在附近埋伏等候之員警查獲，並
    在詹翔升手抱之網球拍袋內，查扣上開仿造霰彈槍1 枝，並
    在其肩背之斜背包內，查扣裝有上開盒裝之制式霰彈25顆，
    循線查獲上情。
二、案經新竹縣政府警察局移送臺灣新竹地方法院檢察署檢察官
    偵查起訴。
    理  由
甲、程序方面
一、本案槍枝部分，起訴書原記載被告係犯槍砲彈藥刀械管制條
    例第8條第4項之未經許可寄藏「制式霰彈槍」罪嫌，嗣經公
    訴檢察官到庭更正為同條項之未經許可寄藏「仿造霰彈槍」
    罪嫌，合先敘明。
二、被告及辯護人爭執違法搜索部分，經查：
    刑事訴訟法第131條之1規定：「搜索，經受搜索人出於自願
    性同意者，得不使用搜索票。但執行人員應出示證件，並將
    其同意之意旨記載於筆錄」。查，本案搜索係經被告詹翔升
    之同意而搜索，有被告詹翔升於同日即99年7 月27日簽立之
    同意搜索書（見99年度偵字第5807號偵查卷第14頁）在卷可
    憑並經證人即查獲員警田健三於本院到庭證述：被告親簽同
    意搜索書等語在卷可參（見本院99訴283 號卷《下稱本院卷
    》二第106 頁），復經被告於同日偵訊中供承：我有同意警
    察搜索等語（見同上偵查卷第56頁），暨於本院羈押庭訊問
    中供述：經過我同意而搜索等語（見本院99年度聲羈字第18
    0號卷第4頁）。是認本案係被告之同意搜索，徵諸上揭法律
    規定，應屬合法搜索。至辯護人於本院準備程序辯護稱：本
    案違法搜索等語，被告旋即翻異前詞，顯無足採。
三、按被告以外之人於審判外之言詞或書面陳述，除法律有規定
    者外，不得作為證據；又被告以外之人於審判外之陳述，雖
    不符合同法第159條之1至第159條之4之規定，但經當事人於
    審判程序同意作為證據，法院審酌該言詞陳述或書面陳述作
    成時之情況，認為適當者，亦得為證據。當事人、代理人或
    辯護人於法院調查證據時，知有第159條第1項不得為證據之
    情形，而未於言詞辯論終結前聲明異議者，視為有前項之同
    意，刑事訴訟法第159條第1項及第159條之5分別定有明文。
    經查，本判決下列所引用之各該被告以外之人於審判外之陳
    述（包含書面陳述），除公務員職務上製作之紀錄文書，並
    無顯不可信之情況，依刑事訴訟法第159條之4 第1款規定，
    有證據能力外，其餘亦屬傳聞證據部分，檢察官、被告及辯
    護人於本院準備程序中均表示沒有意見，且迄於言詞辯論終
    結前亦未聲明異議。本院審酌上開證據資料製作時之情況，
    尚無違法不當及證明力明顯過低之瑕疵，亦認為以之作為證
    據應屬適當，故揆諸前開規定，爰依刑事訴訟法第159條之5
    規定，認前揭證據資料均有證據能力。
乙、實體方面
一、認定犯罪事實所憑證據及認定之理由
（一）被告於99年7 月27日中午12時20分，在新竹縣湖口鄉○○
      ○街65號後門之工業二路路段，為警在其手抱之網球拍袋
      內，查扣附表編號1所示之仿造霰彈槍1枝，及在其肩背之
      斜背包內，查扣裝有附表編號2所示制式霰彈25顆之紙盒1
      盒等情，此為被告所不爭執，並有新竹縣政府警察局99年
      9 月27日中午12時20分至50分之搜索扣押筆錄及扣押物品
      目錄表各1份、查獲照片9幀、查獲扣案槍彈照片22幀附卷
      可佐（見同上偵查卷第15至17、18、19至23、24至35頁）
      ，另有附表所示之槍、彈及網球拍袋扣案可資佐證，堪足
      採認為真實。
（二）查扣如附表所示之槍、彈，經送請內政部警政署刑事警察
      局（下稱刑事警察局）鑑驗結果：(1)送鑑手槍1 枝（槍枝
      管制編號：0000000000），研判係仿中共霰彈槍製造之仿
      造霰彈槍，擊發功能正常，可供擊發口徑12 GAUGE制式霰
      彈使用，認具殺傷力。(2)送鑑霰彈25顆，認均係口徑12GA
      UGE制式霰彈，採樣9顆試射，可擊發，認均具殺傷力等情
      ，有刑事警察局於99年9月20日出具之刑鑑字第099012705
      9號鑑定書（含鑑定照片6幀）1 份在卷可憑（見同上偵查
      卷第96至97頁）。
（三）又被告對於扣案槍、彈之來源，其於警詢中供承：我是
      從新竹縣新豐鄉○○路段，年籍不詳綽號「龍哥」之人，
      委託我將該槍械及子彈寄放我這，並請我找人是否可用該
      槍械及子彈來做擔保抵押借錢之用等語（見同上偵查卷第
      10頁）。復於偵訊中供稱：查獲槍枝是住在新竹縣新豐
      鄉的1位「張滿榮」在查獲當天上午8點，在新豐鄉○○路
      給我的。當天我以0000000000的電話打給張滿榮，問他什
      麼時候要還我錢，他說他身上沒有錢，我們約出來在建興
      路那裡見面，見面後，他問我有沒有人要這個東西（指查
      獲的槍），我說我沒有管道，他說先把槍、彈寄放在我這
      裡，等一下會找人跟我拿，他就把槍、彈交給我，槍枝是
      放在球拍袋裡，子彈是放在類似粉筆盒內等語（在同上偵
      查卷第70頁）。嗣於本院延押訊問庭中供稱：99年7月2
      7日查獲當日早上8點左右，在新豐鄉○○路，張滿榮拿給
      我，問我有沒有辦法處理，就是問我周遭朋友有沒有人要
      購買這些物品，我向他表示我沒有參加幫派、我沒有辦法
      ，他軟硬兼施，因為我有點怕他，他說早上9 點多會有人
      來跟他拿，我已經知道網球拍袋裝有槍彈仍收受，只是被
      強迫的等語（見本院99年度偵聲字第184 號卷第5至8頁）
      。由上可知，被告於警詢、偵訊及本院訊問中，就扣案槍
      、彈係來自張滿榮；收受槍彈時間、地點、原因；收受當
      時，知悉張滿榮係交付槍、彈等事實，前後均供述相符、
      一致，此外，復查無被告遭強暴、脅迫而為上開供述之情
      況，堪足採認。至被告與張滿榮間是否存有債權債務關係
      、被告是否迫於無奈情況下而應允張滿榮保管扣案槍、彈
      等背景因素，縱然屬實，均無足作為被告保管而收受扣案
      槍、彈之合法、正當原因，此部分無足做為被告有利之認
      定。
（四）被告辯稱及辯護人辯護認：本案並無檢舉人真實存在，係
      承辦員警之陷害教唆、被告係遭張滿榮陷害乙節，並提出
      證人巫紹君為證，經查：
    １、本院依被告及辯護人之聲請，提訊證人即99年9 月17至
        19日與被告共同羈押在新竹看守所一舍16房之巫紹君到
        庭進行交互詰問，業據證人巫紹君證稱：「（辯護人問
        ：你有無在與詹翔升同房時跟他說過本件即槍砲彈藥刀
        械管制條例的罪他是被栽贓的？）沒有」、「（辯護人
        問：針對被告詹翔升說你在看守所裡面同房時跟他說這
        件槍枝的事情是張滿榮要栽贓給詹翔升的，甚至你知道
        張滿榮離境時搭幾點的飛機、車子停在哪裡，有何意見
        ？）我沒有說」、「（審判長問：你是否知道有一位田
        健三小隊長？）名字沒有聽過」、「（審判長問：你再
        仔細回頭看，後面在座的三位證人中有無哪位是田健三
        小隊長？）沒有」、「（審判長問：你究竟有沒有曾經
        在場聽聞田健三在跟張滿榮討論如何栽贓詹翔升的事情
        ？）沒有，這麼嚴重的事情我怎麼可能聽他們講」等語
        （見本院卷二第80、82、87至88頁）。是依證人巫紹君
        之證詞內容，無足做為被告有利之認定。另辯護人以：
        證人巫紹君於本院之證詞與被告認知有明顯的差距為由
        ，進而聲請傳喚當時同住新竹看守所一舍16房之張世昌
        到庭作證以釐清事實乙節，本院認傳訊張世昌到庭為證
        ，充其量證明證人巫紹君與被告之對話內容，此部分與
        本案案情之釐清，尚無必要之關連性，是認無傳訊之必
        要，併此敘明。
    ２、又本案係新竹縣警察局少年警察隊小隊長田健三於99年
        7 月27日上午接獲檢舉人之線報，偕同偵查佐陳志偉、
        警員陳明政共同前往新竹縣湖口鄉○○○街65號後門之
        工業二路路段附近埋伏、等候，直至中午12時20分許，
        見被告雙手環抱內裝網球拍袋之舉動，核與檢舉人所指
        證槍袋相符，田健三等3 人上前查獲本案，並查扣附表
        所示之槍彈等事實，業據證人田健三、陳志偉、陳明政
        於本院審理中結證述明確，且就上開查獲過程之重要情
        節互核相符、一致（見本院卷二第91至138 頁），堪足
        採信。至被告所指：前往搜索時，證人或稱步行的、或
        稱開車的；或稱在車內埋伏被告1.5 小時、或稱看到被
        告進進出出數次等不符之處，然查：此部分與本案案情
        並無重要關連性，且人之記憶各有不同，就此枝微末節
        之細節，無足影響上開3 位證人於本院證詞之憑信性。
    ３、另辯護人於交互詰問程序中，詰問證人田健三關於本案
        檢舉過程、檢舉筆錄之製作、檢舉人身分等細節（見本
        院卷二第99至104 頁），並稱「強烈懷疑沒有檢舉人真
        實存在」，聲請本院調閱檢舉人領取檢舉獎金之相關資
        料乙節。經查：本案違反槍砲彈藥刀械管制條例案件，
        究竟有無檢舉人之真實存在，並非偵審程序之合法或必
        要要件，辯護人徒以強烈質疑檢舉人並未真實存在，逕
        而以資推論、證明本案係上開員警陷害教唆之事實存在
        ，難認與一般論理邏輯相符。至辯護人聲請調閱檢舉人
        領取檢舉獎金之相關資料部分，本院亦認無調查之必要
        ，附此敘明。
    ４、本案關鍵證人張滿榮於99年8月2日出境後，迄至本院辯
        論終結前尚未入境之事實，有張滿榮之入出境資料在卷
        可憑（見本院卷二第70頁），被告及辯護人無從陳報證
        人張滿榮之境外住址，本院復查無證人張滿榮之境外住
        址，並據被告及辯護人於本院審理中捨棄傳訊該證人（
        見本院卷二第77頁）。又遍觀本案相關卷證資料、被告
        之辯詞內容，縱然證人張滿榮有到庭為證、並與被告辯
        詞相同，充其量證明證人張滿榮託被告保管扣案槍、彈
        之前，因張滿榮持有該槍、彈之行為，亦涉犯槍砲彈藥
        刀械管制條例第8條第4項之未經許可持有仿造霰彈槍罪
        嫌、同條例第12條第4 項之未經許可持有子彈罪嫌，尚
        無足推翻證人張滿榮持有槍彈後，於前開時地將槍彈託
        予被告保管之事實，從而，本院認證人張滿榮到庭後，
        仍無足作為被告有利之認定，附此敘明。
（五）被告及辯護人提出被告之行政院衛生署新竹醫院（下稱新
      竹醫院）96年7 月17日乙種診斷證明書、衛生署竹東醫院
      （下稱竹東醫院）98年4月27日診斷證明書各1紙（見同上
      偵查卷第45、46頁），作為精神抗辯之佐證，經查：
    １、本院依職權向新竹醫院、竹東醫院、東元綜合醫院（下
        稱東元醫院）調取被告在精神科就診之病歷等相關資料
        後，查知：
        (1)被告係於96年6月12日前往新竹醫院初診，迄至97年1
          月4日共5次門診，診斷病症為「重度憂鬱症」等情，
          有新竹醫院於99年12月3日出具之新醫歷字第0990007
          969 號函及所附病歷資料在卷可查（見本院卷一第85
          至88頁）。
        (2)被告係於98年4月7日前往竹東醫院初診，主因於使用
          成癮物質至該院求診，被告合併有憂鬱情緒，門診追
          終至99年4月間，精神狀況大致穩定。被告於99年4月
          間出現被害妄想及情緒亦怒等情形，99年11月23日再
          度返診時，仍有情緒低落及睡眠障礙等情形，亦有竹
          東醫院於99年12月7日出具之衛署竹東醫精字第09900
          04902 號函及所附病歷資料在卷可查（見本院卷一第
          97至121 頁）。
        (3)被告僅於96年6月5日前往東元醫院初診，診斷「疑似
          憂鬱症」等情，有東元醫院於99年12月28日出具之東
          秘總字第0990002561號函及所附病歷資料在卷可查（
          見本院卷一第155至158頁）。
    ２、本院於100年1月3日排定被告於100年1月11日下午3時前
        往財團法人天主教湖口仁慈醫院進行精神鑑定，惟因被
        告於100 年1月4日前往竹東醫院自費住院治療，本院遂
        改請竹東醫院為被告進行精神鑑定，以鑑定被告於99年
        7 月27日之『行為時』精神狀態，業據竹東醫院鑑定結
        果為：被告雖自述本案行為時精神不佳，但對於案件經
        過過程記憶清楚，針對檢警的訊問皆能切題回答，並未
        有答非所問或言詞混亂的情形，且無明顯證據顯示其辨
        識行為違法或依其辨識而行為之能力有顯著降低或喪失
        之情形。本院認為被告在行為時對於外界事務之知覺理
        會及判斷作用，與自由決定意思之能力，並無明顯證據
        顯示相較一般人的平均程度有明顯減退之情形，其精神
        狀態未達精神耗弱或心神喪失之情形，有竹東醫院於10
        0年3月18日出具之衛署竹東醫精字第1000050207號函附
        精神鑑定報告書1 份附卷可稽（見本院卷一第197至200
        頁）。
    ３、本院參酌新竹醫院、竹東醫院、東元醫院出具之上開函
        文所載被告病況，及竹東醫院出具之鑑定報告書，是認
        被告於99年7 月27日之『行為時』精神狀態，並未該當
        於刑法第19條第1、2項之心神喪失或精神耗弱之構成要
        件，本案自不得援用該規定。從而，被告及辯護人徒以
        前開診斷證明書為由，抗辯被告不具完全責任能力之人
        ，認屬無據。又本院委請竹東醫院鑑定後，被告及辯護
        人復以：被告於100 年1月4日住院期間，經歷門診治療
        、定期服藥，致被告於100年1月11日『鑑定時』之精神
        狀況轉好云云（見本院卷二第10至11頁），惟查，竹東
        醫院出具之上開鑑定報告書，在在顯示是鑑定被告於99
        年7 月27日之『行為時』精神狀態，被告及辯護人徒以
        100年1月11日『鑑定時』之精神狀況為辯詞，顯係誤認
        ，附此敘明。
（六）綜上所述。本案事證已臻明確，被告非法寄藏扣案槍、彈
      犯行，均堪予認定，自應依法予以論罪科刑。
二、論罪科刑
（一）核被告所為，係犯槍砲彈藥刀械管制條例第8條第4項之非
      法寄藏可發射子彈具殺傷力之仿造霰彈槍罪；及同條例第
      12條第4 項之非法寄藏子彈罪。雖被告受託保管上開槍彈
      後持有該槍彈，但「寄藏」之受人委託代為保管，其保管
      之本身所為之「持有」，既係「寄藏」之當然結果，法律
      上自宜僅就「寄藏」行為為包括之評價，不應另就「持有
      」予以論罪（最高法院74年台上字第3400號判例可資參照
      ）。
（二）被告同一寄藏行為而觸犯上開2 項罪名，為想像競合犯，
      依刑法第55條規定，從一重之非法寄藏可發射子彈具殺傷
      力之仿造霰彈槍罪論處。
（三）雖被告行為後，槍砲彈藥刀械管制條例第8條於100年1月5
      日修正、增列第6項「犯第1項、第2項或第4項有關空氣槍
      之罪，其情節輕微者，得減輕其刑」之規定，惟因被告所
      犯之槍砲彈藥刀械管制條例第8條第4項之規定並未修正，
      是本案自無行為後法律變更之新舊法比較問題，應依一般
      法律適用原則，適用裁判時之現行槍砲彈藥刀械管制條例
      之規定，併予敘明。
（四）爰審酌被告非法寄藏附表所示之仿造霰彈槍1 枝、具殺傷
      力之制式霰彈25顆，所為對社會有潛在危險性，威脅社會
      秩序及人民之生命、身體安全，影響社會治安，又被告將
      附表所示之槍彈攜帶外出，處於隨時可以取出使用之狀態
      ，而霰彈槍彈之威力、殺傷力甚於一般改造手槍，犯罪所
      生危害不容輕忽，暨被告犯後態度等一切情狀，認公訴人
      求處有期徒刑4年6月尚屬允當，爰量處如主文所示之刑，
      並就罰金刑部分諭知易服勞役折算標準。
三、沒收
（一）扣案如附表編號1示之仿造霰彈槍1 枝；及附表編號2所示
      之制式霰彈16顆，均係違禁物，依刑法第38條第1項第1款
      之規定，併予宣告沒收。
（二）扣案如附表編號2所示之已試射制式霰彈9顆，業經刑事警
      察局試射鑑驗而滅失，自不併予宣告沒收。
（三）扣案之網球拍袋1 個，業據被告否認所有，且非違禁物，
      自不併予宣告沒收。
四、據上論斷，應依刑事訴訟法第299條第1項前段，槍砲彈藥刀
    械管制條例第8 條第4項、第12條第4項，刑法第11條前段、
    第55條、第42條第3項、第38條第1項第1 款，判決如主文。
本案經檢察官劉得為到庭執行職務。
中    華    民    國   100    年    7     月    12    日
                  刑事第四庭審判長法  官  黃美文
                                  法  官  邱玉汝
                                  法  官  張詠晶
以上正本證明與原本無異。
如不服本判決應於收受本判決後10日內向本院提出上訴書狀，其
未敘述上訴理由者，並得於提起上訴後20日內向本院補提理由書
狀( 均須按他造當事人之人數附繕本) 「切勿逕送上級法院」。
中    華    民    國   100    年    7     月    12    日
                                  書記官  劉亭筠
附錄本案論罪科刑所適用法條全文：
槍砲彈藥刀械管制條例第8條：
未經許可，製造、販賣或運輸鋼筆槍、瓦斯槍、麻醉槍、獵槍、
空氣槍或第4條第1項第1款所定其他可發射金屬或子彈具有殺傷
力之各式槍砲者，處無期徒刑或5年以上有期徒刑，併科新臺幣1
千萬元以下罰金。
未經許可，轉讓、出租或出借前項所列槍枝者，處5年以上有期
徒刑，併科新臺幣1千萬元以下罰金。
意圖供自己或他人犯罪之用，而犯前二項之罪者，處無期徒刑或
7年以上有期徒刑，併科新臺幣1千萬元以下罰金。
未經許可，持有、寄藏或意圖販賣而陳列第1項所列槍枝者，處3
年以上10年以下有期徒刑，併科新臺幣7百萬元以下罰金。
第1項至第3項之未遂犯罰之。
犯第1項、第2項或第4項有關空氣槍之罪，其情節輕微者，得減
輕其刑。
槍砲彈藥刀械管制條例第12條
未經許可，製造、販賣或運輸子彈者，處1年以上7年以下有期徒
刑，併科新台幣500萬元以下罰金。
未經許可，轉讓、出租或出借子彈者，處6月以上5年以下有期徒
刑，併科新台幣300萬元以下罰金。
意圖供自己或他人犯罪之用，而犯前二項之罪者，處3年以上10
年以下有期徒刑，併科新台幣700萬元以下罰金。
未經許可，持有、寄藏或意圖販賣而陳列子彈者，處5年以下有
期徒刑，併科新台幣300萬元以下罰金。
第1項至第3項之未遂犯罰之。
附表：
  ┌──┬────────────┬──┬───────────┐
  │編號│名                    稱│沒收│備          註        │
  │    │                        │數量│                      │
  ├──┼────────────┼──┼───────────┤
  │   1│仿中共霰彈槍製造之仿造霰│1枝 │為違禁物，依刑法第38條│
  │    │彈槍（槍枝管制編號110215│    │第1項第1款之規定，沒收│
  │    │8235）                  │    │。                    │
  ├──┼────────────┼──┼───────────┤
  │   2│口徑12 GAUGE之制式霰彈  │16  │未試射之16顆，為違禁│
  │    │25顆                    │顆  │物，依刑法第38條第1項 │
  │    │                        │    │第1款之規定，沒收。   │
  │    │                        │    │已試射9顆，經刑事警 │
  │    │                        │    │察局試射鑑驗而滅失，自│
  │    │                        │    │不併予宣告沒收。      │
  └──┴────────────┴──┴───────────┘